臺灣高等法院臺中分院民事判決
111年度再易字第8號
再 審原 告  曾秀麗  
再 審被 告  南山產物保險股份有限公司

法定代理人  蔡漢凌  
上列當事人間給付保險金事件，再審原告對於中華民國110年12
月8日本院110年度保險上易字第3號確定判決提起再審之訴，本
院不經言詞辯論，判決如下：
    主  文
再審之訴駁回。
再審訴訟費用由再審原告負擔。
    理  由
一、按提起民事再審之訴，應於30日之不變期間內為之，又該期
    間自判決確定時起算，判決於送達前確定者，自送達時起算
    ，民事訴訟法第500條第1項、第2項定有明文。本院110年度
    保險上易字第3號確定判決（下稱原確定判決）於民國110年
    12月8日宣判，且再審原告上訴利益未逾新臺幣（下同）150
    萬元，該案於宣判當日確定。再審原告於111年1月4日提起
    本件再審之訴（見本院卷第3頁），未逾30日不變期間，合
    先敘明。
二、本件再審原告主張：伊向再審被告投保強制汽車責任險，同
    時加保代號31、32之「第三人責任險」及代號47之「機車駕
    駛人傷害險」（下稱系爭機車駕駛人傷害險），惟系爭機車
    駕駛人傷害險之訂立顯失公平，且違反保險法第54條、第54
    條之1、第131條、消費者保護法第11條、第22條、強制汽車
    保險法5、13、22、27、37條、強制汽車責任保險給付標準
    第2、3條、民事訴訟法第277條之規定，原確定判決認定事
    實不依卷附證據之情形，有不適用法規、適用法規不當等違
    誤。另伊發現有未經斟酌之新證據（見本院卷24-67頁、94-
    117頁），而可得較有利益之判決。爰依民事訴訟法第496條
    第1項第1款、第13款之規定，提起再審之訴，並聲明：㈠原
    確定判決廢棄。㈡再審被告應給付再審原告新臺幣88萬元，
    及自108年2月27日起至清償日止，按週年利率10%計算之利
    息。
三、本件不經言詞辯論而為判決，未通知再審被告，故再審被告
    未提出書狀作何聲明及陳述。
四、經查：
　㈠按民事訴訟法第496條第1項第1款所謂適用法規顯有錯誤者，
    係指確定判決所適用之法規顯然不合於法律規定，或與司法
    院現尚有效及大法官會議之解釋，或最高法院有效之判例顯
    然違反者而言，含消極之不適用法規，顯然影響裁判者，但
    不包含漏未斟酌證據、判決理由不備、判決理由矛盾、取捨
    證據及認定事實錯誤之情形在內（司法院釋字第177號解釋
    、最高法院60年台再字第170號、63年台上字第880號判決先
    例、92年度台上字第320號判決意旨參照）。準此，民事訴
    訟法第496條第1項第1款「適用法規顯有錯誤」再審事由，
    僅以原確定判決所認定之事實而為之法律上判斷，有適用法
    規顯有錯誤之情形為限，至事實審法院認定事實錯誤、調查
    證據欠周或判決不備理由，雖得於判決確定前執為上訴之理
    由，究與適用法規顯有錯誤有別，當事人不得據之提起再審
    之訴。查系爭機車駕駛人傷害險究屬獨立之任意險，抑或僅
    係附加於機車強制責任保險或任意第三人責任險，及其承保
    範圍、給付標準為何，係事實認定之問題；又系爭機車駕駛
    人傷害險第1條已訂明承保範圍係對駕駛人涉及「強制汽車
    責任保險」被保險機車單一機車交通事故，致駕駛人本人死
    亡、殘廢或受有體傷時，方對受益人負賠償之責，原確定判
    決認定再審原告與訴外人張○○騎駛之機車發生擦撞而倒地受
    傷，不符合系爭機車駕駛人傷害險承保範圍所稱之「單一機
    車交通事故」，無庸審酌再審原告所受傷害是否符合系爭機
    車駕駛人傷害險給付標準之約定，而駁回再審原告之請求（
    見原確定判決3頁16行-6頁28行），其適用法規並無違誤。
    另再審原告其餘再審理由，均屬原確定判決事實認定、證據
    取捨之範圍，依前揭說明，要與原確定判決適用法規是否顯
    有錯誤無涉。
　㈡次按民事訴訟法第496條第1項第13款所謂發現未經斟酌之證
    物，係指在前訴訟程序事實審辯論終結前，不知已有該證物
    存在，其後始知之者而言。所謂得使用該證物，係指前訴訟
    程序事實審言詞辯論終結前，雖知有該證物存在，但因故不
    能使用，其後始得使用者而言。若已知之，而按其情形，並
    非不能當時舉出或命第三人提出者，即無本款之適用（最高
    法院76年度台上字第2812號判決意旨參照）。又該條款所定
    得使用未經斟酌之證物，必須當事人在客觀上確不知該證物
    存在致未斟酌現始知之，或依當時情形有不能檢出該證物者
    始足當之，倘按其情狀依一般社會之通念，尚非不知該證物
    或不能檢出或命第三人提出者，均無該條款規定之適用。且
    當事人以發現得使用未經斟酌之證物為再審理由者，並應就
    其在前訴訟程序不能使用之事實，依民事訴訟法第277條前
    段規定負舉證責任（最高法院100年度台上字第1800號判決
    意旨）。查本件再審原告主張原確定判決有民事訴訟法第49
    6條第1項第13款所定之再審事由，並隨狀提出再審理由之證
    據（111年1月4日狀附證物1-7、111年1月24日狀附證物1-3
    ，見本院卷第24-67、94-117頁），惟再審原告提出之原確
    定判決書影本，就兩造爭執之保險案件而言並非證明事實之
    證物，另消費者保護法、保險給付標準則僅為法院審理案件
    時應參考適用之法規或標準，亦非屬證物。又南山產物機車
    強制責任保險駕駛人傷害附加條款、南山產物自用汽車保險
    共同條款、車險理賠資訊系統關於再審原告強制險理賠金額
    查詢資料（109年12月7日查詢列印），依其資料來源之出處
    ，為再審被告公司資訊公開說明文件或係自網路查詢、列印
    取得之資料，是再審原告於原確定判決訴訟程序進行中，自
    可隨時從網路查詢、列印取得，並提出於法院，屬可得而知
    並可檢出之證據；而再審原告為被保險人之南山產物汽車保
    險單（訂約日期107年6月25日）、汽車保險預收保費證明（
    收費日期107年6日5日）、再審被告107年6日25日開立之保
    費收據（印花稅總繳）、再審被告公司109年5月13函（再審
    原告為副本受文者）、再審原告108年6月4日遭拒賠而當場
    拍攝之相片2張、彰化縣員林市調解委員會108年2月27日調
    解通知書（案由為張○○與再審原告間車禍事件）、聯合報有
    關南山人壽之報紙剪報及彰化基督教醫院復健門診科醫師楊
    ○○主治項目資料表，均係在前訴訟程序事實審110年11月17
    日言詞辯論終結前已存在之證物，依一般社會通念，再審原
    告亦顯非不知上開證物之存在，且均未舉證其在前訴訟程序
    不能使用該等證物之事實，難認符合民事訴訟法第496條第1
    項第13款發現未經斟酌之證物或得使用該證物之規定。至再
    審原告於110年12月16日在本院另案110年度保險上字第9號
    事件提出之民事答辯㈢狀影本及彰化基督教醫院復健門診科
    醫師楊○○於該案111年1月4日準備程序到庭作證之筆錄，非
    前訴訟程序事實審言詞辯論終結前已存在之證物，自無民事
    訴訟法第496條第1項第13款規定之適用。從而，再審原告上
    開所指發現未經斟酌之證據，均不合於民事訴訟法第496條
    第1項第13款所謂當事人發現未經斟酌之證物或得使用該證
    物之情形，即不得據為提起再審之理由。
五、按再審之訴顯無再審理由者，得不經言詞辯論，以判決駁回
    之，民事訴訟法第502條第2項定有明文。再審原告主張原確
    定判決有民事訴訟法第496條第1項第1款、第13款之再審事
    由，顯無理由，爰不經言詞辯論，逕以判決駁回之。　　
據上論結，本件再審之訴為顯無理由，依民事訴訟法第502條第2
 項、第78條，判決如主文。　　　
中　　華　　民　　國　　111 　年　　1 　　月　　28　　日
                          民事第八庭
                              審判長法  官  杭起鶴
                                    法  官  吳國聖
                                    法  官  黃裕仁
正本係照原本作成。
不得上訴。
                                    書記官  王麗珍
　　　　　　　　　　　　　　　
中　　華　　民　　國　　111 　年　　2 　　月　　7 　　日